ACORDAO-COMPLETO-2356248

ACÓRDÃO 821/2020 ATA 3/2020 - SEGUNDA CÂMARA

VISTOS, relatados e discutidos estes autos de Tomada de Contas Especial instaurada pelo Ministério do Turismo (MTur) , em desfavor do Sr. Gilseppe de Oliveira Sousa, ex-prefeito do município de Aroeiras-PB (gestão 2009-2012) , em razão da impugnação total das despesas do Convênio 1175/2010, cujo o objeto foi a realização do Projeto intitulado "Festa de São Pedro", com vigência estipulada para o período de 28/6/2010 a 19/7/2011;
ACORDAM os Ministros do Tribunal de Contas da União, reunidos em Sessão de 2ª Câmara, diante das razões expostas pelo Relator, com fundamento nos arts. 1º, inciso I; 12, § 3º; 16, inciso III, alínea "c"; 19; 23, inciso III; 28, inciso II; e 57 da Lei 8.443/92, c/c os arts. 209, 210 e 214, inciso III, alínea "a"; e 267 do Regimento Interno do Tribunal, em:
9.1. considerar revel o Sr. Gilseppe de Oliveira Sousa e julgar irregulares suas contas, condenando-o ao pagamento da importância abaixo especificada, fixando-lhe o prazo de 15 (quinze) dias, a contar da notificação, para que comprove, perante o Tribunal (art. 214, III, a, do Regimento Interno) , o recolhimento da referida quantia aos cofres do Tesouro Nacional, atualizada monetariamente e acrescida dos juros de mora, calculados a contar das datas indicadas até o dia do efetivo recolhimento do débito, na forma prevista na legislação em vigor:
	VALOR ORIGINAL (R$) 
	DATA DA OCORRÊNCIA

	Débito
	100.000,00
	17/5/2011

	Crédito
	194,15
	12/12/2011

9.2. aplicar ao Sr. Gilseppe de Oliveira Sousa a multa prevista no art. 57 da Lei 8.443/1992, no valor de R$ 16.000,00 (dezesseis mil reais) , fixando-lhe o prazo de 15 (quinze) dias, a contar da notificação, para que comprove, perante o Tribunal, o recolhimento da dívida ao Tesouro Nacional, atualizada monetariamente a contar da data deste Acórdão até o dia o efetivo recolhimento, caso não seja paga no prazo ora fixado, na forma da legislação em vigor;
9.3. autorizar, desde logo, nos termos dos arts. 26 e 28, inciso II, da Lei 8.443/1992:
9.3.1. o pagamento das dívidas em até 36 (trinta e seis) parcelas mensais e consecutivas, se solicitado pelos responsáveis, fixando-se o vencimento da primeira em 15 (quinze) dias, a contar do recebimento da notificação, e o das demais a cada 30 (trinta) dias, devendo incidir sobre cada uma delas os encargos legais devidos, na forma prevista na legislação em vigor, sem prejuízo ao vencimento antecipado do saldo devedor em caso de não comprovação do recolhimento de qualquer parcela, conforme prevê o art. 217, § 2º, do Regimento Interno deste Tribunal;
9.3.2. a cobrança judicial das dívidas, caso não atendida a notificação;
9.4. dar ciência desta deliberação ao responsável e ao Procurador-Chefe da Procuradoria da República no Estado da Paraíba, para as providências que entender cabíveis.

Tomada de Contas Especial instaurada pelo Ministério do Turismo (MTur), em desfavor do Sr. Gilseppe de Oliveira Sousa, ex-prefeito do município de Aroeiras/PB na gestão 2009-2012, em razão da impugnação total das despesas do Convênio 1175/2010 (Siconv 742220) (peça 2, p. 33-51), firmado com o Ministério do Turismo, cujo o objeto foi a realização do Projeto intitulado "Festa de São Pedro", conforme o Plano de Trabalho (peça 2, p. 7-14), com vigência estipulada para o período de 28/6/2010 a 19/7/2011.

Segunda Câmara

Município de Aroeiras - PB.

3. Interessados/Responsáveis:
3.1. Interessado: Ministério do Turismo (vinculador) (05.457.283/0001-19).
3.2. Responsável: Gilseppe de Oliveira Sousa (XXX.453.694-XX).

13.1. Ministros presentes: Ana Arraes (Presidente), Augusto Nardes, Aroldo Cedraz (Relator) e Raimundo Carreiro.

AROLDO CEDRAZ

Adoto como Relatório e reproduzo a seguir a instrução da então Secex-PE (peça 17) , que contou com a anuência do corpo dirigente da unidade técnica (peças 18 e 18) e do Ministério Público junto ao Tribunal (peça 20) :
"INTRODUÇÃO
1.	Trata-se de Tomada de Contas Especial instaurada pelo Ministério do Turismo (MTur) , em desfavor do Sr. Gilseppe de Oliveira Sousa, ex-prefeito do município de Aroeiras/PB na gestão 2009-2012, em razão da impugnação total das despesas do Convênio 1175/2010 (Siconv 742220) (peça 2, p. 33-51) , firmado com o Ministério do Turismo, cujo o objeto foi a realização do Projeto intitulado "Festa de São Pedro", conforme o Plano de Trabalho (peça 2, p. 7-14) , com vigência estipulada para o período de 28/6/2010 a 19/7/2011.
2.	Destaca-se que esta Secex-PE atua como unidade técnica responsável pelo presente processo em função da distribuição autorizada pela Portaria-Segecex 22, de 10/6/2015.
HISTÓRICO
3.	O histórico está detalhado na instrução preliminar acostada na peça 3 dos presentes autos, da qual cabe realçar, suscintamente, alguns pontos, quais sejam: 
3.1.	os recursos previstos para implementação do objeto do referido convênio foram orçados no valor total de R$ 105.000,00 (peça 2, p. 39-40) , sendo R$ 5.000,00 de contrapartida da Convenente e R$ 100.000,00 à conta do Concedente, liberados mediante a Ordem Bancária 2011OB800170, de 17/5/2011, no valor individual de R$ 100.000,00 (peça 1, p. 56) .
3.2.	a Nota Técnica de Análise 0047/2012 (peça 2, p. 65-67) da Coordenação - Geral de Monitoramento, Fiscalização e Avaliação de Convênios do MTur analisou a execução física do objeto do convênio, aprovando-a sem ressalvas.
3.3.	a Nota Técnica de Análise Financeira 0126 /2014 (peça 2, p. 73-77) da Coordenação de Prestação de Contas do MTur opinou pela reprovação da prestação de contas, ensejando glosa integral das despesas do convênio, ante irregularidade existente na sua execução financeira. Tal irregularidade refere-se ao vício insanável no procedimento licitatório decorrente da contratação por inexigibilidade de licitação da empresa Carlos Abílio Ferreira da Silva-EPP (CNPJ 04.740.678/0001-61) , intermediária da contratação das apresentações musicais do evento. A justificativa para a inexigibilidade tomou por base as cartas de exclusividade das bandas que conferiram exclusividade à empresa apenas para a data e local específicos do evento, tendo a Carlos Abílio Ferreira da Silva-EPP, nesse caso, atuado como mera intermediária, contrariando a Cláusula 3ª, inciso II, alínea "ll" do termo do convênio; art. 25, inciso III, da Lei 8.666/93; e os Acórdão 96/2008-TCU-Plenário, de relatoria do Exmo. Min. Benjamim Zymler; 3.826/2013-TCU-1ª Câmara e 5.051/2013-TCU-1ª Câmara, ambos de relatoria do Exmo. Min. Valmir Campelo;
3.4.	o débito referente ao valor total dos recursos federais repassados, menos o crédito de R$ 194,15 (com data base de 12/12/2011, vide peça 7, p. 128-129) , foi imputando ao Sr. Gilseppe de Oliveira Sousa (CPF XXX.453.694-XX) , ex-prefeito do município de Aroeiras/PB na gestão 2009-2012, uma vez que ele foi o gestor do convênio;
3.5.	o MTur notificou devidamente o responsável e o município de Aroeiras/PB das ressalvas financeiras e, embora a convenente tenha enviado os esclarecimentos e documentação correspondentes, estes, na opinião do tomador de contas, foram considerados insuficientes para sanar a irregularidade mencionada, tendo a Controladoria Geral da União corroborado com tal conclusão (peça 2, p. 128-132) .
4.	Em análise preliminar (peça 3) , constatou-se que que não foram trazidas para estes autos a cópia integral da prestação de contas retromencionada (vide item 2.3) , sendo proposta a realização de diligência ao Ministério do Turismo para que encaminhasse a referida a documentação. Tal proposta foi acatada, conforme despacho acostado na peça 4. A diligência a foi realizada por meio do envio do Ofício 1710/2016-TCU/Secex-PE (peça 5) , de 7/11/2016, cuja resposta (peça 7) está analisada no bojo das irregularidades descritas nesta TCE no item Exame Técnico abaixo.
EXAME TÉCNICO
5.	A irregularidade desta TCE se concentra na contratação de bandas para a realização de shows no Projeto intitulado "Festa de São Pedro", realizado no Município de Aroeiras/PB, entre os dias 28 e 29 de 2010, custeados com os recursos federais advindos do Convênio 1175/2010 (Siconv 742220) , conforme Plano de Trabalho (peça 2, p. 7-14) .
6.	Para a contratação de bandas em eventos custeados com recursos federais, o Acórdão 96/2008-TCU-Plenário, de relatoria do Exmo. Min. Benjamim Zymler, determinou ao Ministério do Turismo a obrigatoriedade de adoção de algumas providências por parte das convenentes que, dentre outras, deveriam comprovar, quando da prestação de contas, sob pena de glosa dos valores envolvidos:
9.5.1. quando da contratação de artistas consagrados, enquadrados na hipótese de inexigibilidade prevista no inciso III do art. 25 da Lei nº 8.666/1992, por meio de intermediários ou representantes:
9.5.1.1. deve ser apresentada cópia do contrato de exclusividade dos artistas com o empresário contratado, registrado em cartório. Deve ser ressaltado que o contrato de exclusividade difere da autorização que confere exclusividade apenas para os dias correspondentes à apresentação dos artistas e que é restrita à localidade do evento;
9.5.1.2. o contrato deve ser publicado no Diário Oficial da União, no prazo de cinco dias, previsto no art. 26 da Lei de Licitações e Contratos Administrativos, sob pena de glosa dos valores envolvidos.
7.	O pressuposto, na forma determinada no Acórdão retrocitado, é que a inexigibilidade se aplica somente a artista ou banda e não a produtora de eventos. No caso em tela, verifica-se que foram apresentados contratos de exclusividade da empresa Carlos Abílio Ferreira da Silva-EPP (CNPJ 04.740.678/0001-61) para com a bandas apenas para a data e local específicos do evento objeto do convênio ora em análise, tendo a empresa, nesse caso, atuado como mera intermediária (peça 7, p. 152-153) .
8.	Dessa forma, a contratação da empresa Carlos Abílio Ferreira da Silva-EPP por meio de inexigibilidade de licitação (vide peça 7, p. 141-159) descumpriu o art. 25, inciso III, da Lei 8.666/1993, e a jurisprudência desta Corte, restando caracterizadas a irregularidade apontada na alínea 2.3 desta instrução.
9.	Tal irregularidade não ensejaria débito caso se pudesse comprovar a correta execução financeira dos shows realizados, mas é passível da aplicação da multa prevista no art. 58, da Lei 8.443/1992, devendo ser objeto de audiência.
10.	O convenente, tendo contratado a empresa Carlos Abílio Ferreira da Silva-EPP de forma indevida, teria que comprovar que os recursos do convênio foram efetivamente destinados às bandas que se apresentaram no evento. Assim, deveriam ter sido apresentados notas fiscais e recibos emitidos em nome das bandas e assinadas por seus representantes legais ou pelos seus empresários exclusivos (sendo que essa representação ou exclusividade deveria ser registrada em cartório) , o que não ocorreu.
11.	Além disso, não foi juntada nenhuma evidência dos preços praticados por essas bandas em outros eventos, de forma a demonstrar que os preços cobrados não estavam superfaturados. Vale salientar, ainda, que o termo do Convênio 1175/2010 previa em sua Cláusula Terceira, inciso II, alíneas "oo" e "pp" (Peça 2, p. 39) , que era obrigação do convenente:
oo) apresentar na prestação de contas, quando da contratação de artistas, consagrados, enquadrados na hipótese de inexigibilidade prevista no inciso III do art. 25 da Lei nº 8.666/1993, atualizada, por meio de intermediários ou representantes, cópia do contrato de exclusividade dos artistas com o empresário contratado, registrado em cartório, sob pena de glosa dos valores envolvidos. Ressalta-se que o contrato de exclusividade difere da autorização que confere exclusividade apenas para os dias correspondentes à apresentação dos artistas e que é restrita à localidade do evento, conforme dispõe o Acórdão 96/2008-TCU-Plenário do TCU;e
pp) encaminhar ao CONCEDENTE documento comprobatório do efetivo recebimento do cachê por parte dos artistas, e/ou bandas, e/ou grupos, emitido pelo contratante dos mesmos.
12.	Não há, assim, comprovação de que os valores que teriam sido pagos à empresa, R$105.000,00 (peça 7, p. 124) , correspondem aos que foram efetivamente pagos aos artistas que se apresentaram no evento, que era o objeto do convênio, não sendo comprovado, assim, o nexo causal entre os recursos recebidos e os pagamentos efetuados, descumprindo-se o art. 63 da Lei 4320/1964, o art. 93, do Decreto Lei 200/1967, o art. 50, §3º, da Portaria Interministerial 127/2008 e Cláusula Terceira, inciso II, alíneas "oo" e "pp", do termo do Termo do Convênio 1175/2010.
13.	Nesse sentido é o Voto do Exmo. Ministro Marcos Bemquerer, que fundamentou o Acórdão 4299/2014-TCU-Segunda Câmara:
9. Ademais, como destacado nas análises efetuadas pela Unidade Técnica e pelo MP/TCU, agrava a situação apresentada no Relatório do Tomador de Contas, de incerteza sobre o destino dado aos recursos federais, a ausência, nos autos, de recibos dos cachês supostamente pagos, o desconhecimento dos reais valores de mercado pagos às empresas indicadas para participarem do evento e a contratação por inexigibilidade de licitação em desacordo com o art. 25, inciso III, da Lei 8.666/1993, tendo em vista que as informações constantes do processo indicam que a empresa contratada não era representante exclusiva das bandas ou artistas indicados.
 (...) 
15. Tais elementos demonstram a ocorrência de pagamento à empresa contratada com recursos da conta específica do Convênio 482/2008, entretanto, não há como se afirmar que os valores pagos à empresa individual Marcos Correia Valdevino foram utilizados na realização do objeto pactuado, tampouco demonstram o nexo de causalidade entre as verbas repassadas e o fim a que elas se destinavam.
14.	No que se refere à responsabilidade, essa deve ser imputada ao Sr. Gilseppe de Oliveira Sousa (CPF XXX.453.694-XX) , ex-prefeito do município de Aroeiras/PB na gestão 2009-2012, uma vez que foi o gestor do convênio, tendo a obrigação de observar as disposições da Lei 8.666/1993 no tocante à inexigibilidade de licitação e da Lei 4320/1964 em relação à correta liquidação das despesas. 
15.	Considerando que os pagamentos foram realizados em 20/5/2011 (Peça 7, p. 125 e 126) , verifica-se que não ocorreu a prescrição punitiva do TCU, nos termos do Acórdão 1441/2016-TCU-Plenário.
16.	Também poderia se cogitar a responsabilização da empresa contratada, Carlos Abílio Ferreira da Silva-EPP, uma vez que recebeu recursos federais pagos pelo município de São Aroeiras/PB, provenientes do Convênio 1175/2010, e não comprovou o pagamento aos artistas contratados. Observa-se, entretanto, que não consta no contrato firmado com o município de município de Aroeiras/PB cláusula que estabelecesse a obrigação da empresa contratada de apresentar e guardar notas fiscais e recibos dos pagamentos efetuados às bandas (peça 7, p. 168 e 169) , bem como não foram trazidos aos autos indícios de sobrepreço praticado por ela. 
17.	Além disso, o art. 174 do Código Tributário Nacional dispõe que "a ação para a cobrança do crédito tributário prescreve em cinco anos, contados da data da sua constituição definitiva", enquanto que o art. 195, parágrafo único, estabelece que:
os livros obrigatórios de escrituração comercial e fiscal e os comprovantes dos lançamentos neles efetuados serão conservados até que ocorra a prescrição dos créditos tributários decorrentes das operações a que se refiram.
18.	Assim, a empresa Carlos Abílio Ferreira da Silva-EPP não tem qualquer obrigação contratual ou legal guardar as notas fiscais emitidas por um prazo superior a cinco anos, o que já ocorreu, tendo em vista que os pagamentos foram realizados em 20/5/2011. Não tendo como se lhe exigir provas que pudessem comprovar a correta execução financeira do objeto do convênio, deve ser afastada a sua responsabilidade, excluindo-a da relação processual.
19.	Nesse sentido é o Voto do Exmo. Ministro Relator Marcos Bemquerer, que fundamentou o Acórdão 10047/2015-TCU-Segunda Câmara:
28. Quanto à empresa MR Promoções e Eventos, penso que não se deve imputar à sociedade empresária responsabilidade pelo débito apurado nestes autos, porque a obrigação de comprovar a aplicação de recursos públicos no objeto pactuado é do administrador público, haja vista o ônus decorrente das normas mencionadas no item 25 supra de comprovar o correto emprego das verbas federais percebidas, mediante a apresentação de documentos que atestem, de modo claro, os gastos e o correspondente liame de causalidade entre as despesas efetuadas e os recursos recebidos.
29. Como bem assentou a unidade técnica, "não havendo previsão contratual de que a empresa deveria entregar à Prefeitura de Palmeirina as notas fiscais e recibos dos pagamentos efetuados às bandas e não havendo mais a obrigação legal de a empresa guardar os documentos fiscais após cinco anos do fato, concluiu-se que seu direito de defesa resta prejudicado".
CONCLUSÃO
20.	Analisando-se os documentos constantes nos autos, verificou-se que não foi comprovada a boa e regular execução financeira do Convênio 1175/2010 (Siconv 742220) por não terem sido apresentados os recibos e notas fiscais emitidos em nome das bandas e assinadas por seus representantes legais ou pelos seus empresários exclusivos (sendo que essa representação ou exclusividade deveria ser registrada em cartório) , não comprovando que os valores que teriam sido pagos à empresa Carlos Abílio Ferreira da Silva-EPP correspondem aos que foram efetivamente pagos aos artistas que se apresentaram no evento, não sendo atestado, assim, o nexo causal entre os recursos recebidos e os pagamentos efetuados, descumprindo-se o art. 63 da Lei 4320/1964, o art. 93, do Decreto Lei 200/1967, o art. 50, §3º, da Portaria Interministerial 127/2008 e Cláusula Terceira, inciso II, alíneas "oo" e "pp", do termo do Termo do Convênio 1175/2010. Esta irregularidade deve ser objeto de citação.
21.	Verificou-se, ainda, a contratação da empresa Carlos Abílio Ferreira da Silva-EPP por meio de inexigibilidade de licitação, descumprindo o art. 25, inciso III, da Lei 8.666/1993. Essa irregularidade tem relação direta com o débito apurado, e pode ser passível da aplicação da multa prevista no art. 58, da Lei 8.443/1992, devendo ser objeto de audiência.
22.	No que se refere à responsabilidade, essa deve ser imputada ao Sr. Gilseppe de Oliveira Sousa (CPF XXX.453.694-XX) , ex-prefeito do município de Aroeiras/PB na gestão 2009-2012, uma vez que foi o gestor do convênio, tendo a obrigação de observar as disposições da Lei 8.666/1993 no tocante à inexigibilidade de licitação e da Lei 4320/1964 em relação à correta liquidação das despesas. 
23.	Ademais, considerando que os pagamentos foram realizados em 20/5/2011 (Peça 7, p. 125 e 126) , verifica-se que não ocorreu a prescrição punitiva do TCU, nos termos do Acórdão 1441/2016-TCU-Plenário. 
24.	Por fim, conclui-se que a empresa Carlos Abílio Ferreira da Silva-EPP não deve ser responsabilizada de forma solidária, de acordo com o entendimento esposado no Acórdão 10047/2015-TCU-Segunda Câmara.
PROPOSTA DE ENCAMINHAMENTO
25.	Diante do exposto, submetem-se os autos à consideração superior, propondo-se:
25.1	Realizar a citação, nos termos dos arts. 10, § 1º e 12, inciso II, da Lei 8.443/1992, c/c o art. 202, inciso II, e §1º, do Regimento Interno, do Sr. Gilseppe de Oliveira Sousa (CPF XXX.453.694-XX) , ex-prefeito do município de Aroeiras/PB na gestão 2009-2012, para que, no prazo de quinze dias, a contar do recebimento do ofício citatório, apresente suas alegações de defesa quanto à ocorrência abaixo indicada, em razão da conduta também especificada, ou recolher aos cofres do Tesouro Nacional, a importância abaixo identificada, atualizada monetariamente a partir da data indicada até o seu recolhimento:
	VALOR ORIGINAL (R$) 
	DATA DA OCORRÊNCIA

	Débito
	100.000,00
	17/5/2011

	Crédito
	194,15
	12/12/2011

Valor atualizado até 19/6/2017: R$ 146.556,91 (peça 8) 
25.1.1	Ocorrência: não comprovação da boa e regular aplicação dos recursos federais repassados pelo Convênio 1175/2010 (Siconv 742220) firmado com o Ministério do Turismo, que tinha por objeto o apoio à realização do Projeto intitulado "Festa de São Pedro", realizado no Município de Aroeira/PB, no exercício de 2010;
25.1.2	Responsável: Sr. Gilseppe de Oliveira Sousa (CPF XXX.453.694-XX) , ex-prefeito do município de Aroeiras/PB na gestão 2009-2012;
25.1.3	Conduta: não apresentação de notas fiscais e recibos emitidos em nome das bandas e assinadas por seus representantes legais ou pelos seus empresários exclusivos (sendo que essa representação ou exclusividade deveria ser registrada em cartório) , não comprovando que os valores que teriam sido pagos à empresa Carlos Abílio Ferreira da Silva-EPP (CNPJ 04.740.678/0001-61) correspondem aos que foram efetivamente pagos aos artistas que se apresentaram no evento, não sendo atestado, assim, o nexo causal entre os recursos recebidos e os pagamentos efetuados;
25.1.4.	Dispositivos violados: art. 63 da Lei 4320/1964; art. 93, do Decreto Lei 200/1967; art. 50, §3º, da Portaria Interministerial 127/2008; e Cláusula Terceira, inciso II, alíneas "oo" e "pp", do termo do Termo do Convênio 1175/2010; e jurisprudências desta Corte (Acórdão 96/2008-TCU-Plenário, de relatoria do Exmo. Min. Benjamim Zymler; 3.826/2013-TCU-1ª Câmara e 5.051/2013-TCU-1ª Câmara, ambos de relatoria do Exmo. Min. Valmir Campelo) ;
25.1.5	Evidências: Nota Técnica de Análise Financeira 0126/2014 (peça 2, p. 73-77) ; prestação de contas do Convênio 1175/2010 (peça 7, p. 78-135) ; e Relação de Pagamentos (Peça 7, p. 125-126) .
25.2	Realizar audiência, nos termos dos arts. 10, § 1º e 12, inciso III, da Lei 8.443/1992, c/c o art. 202, inciso III, do Regimento Interno, do Sr. Gilseppe de Oliveira Sousa (CPF XXX.453.694-XX) , ex-prefeito do município de Aroeiras/PB na gestão 2009-2012, para que, no prazo de quinze dias, a contar do recebimento do ofício citatório, apresente suas razões de justificativa quanto à ocorrência abaixo indicada, em razão da conduta também especificada:
25.2.1.	Ocorrência: Contratação irregular por inexigibilidade de licitação da empresa Carlos Abílio Ferreira da Silva-EPP (CNPJ 04.740.678/0001-61) , custeada por meio do Convênio 1175/2010 (Siconv 742220) firmado com o Ministério do Turismo, que tinha por objeto o apoio à realização do Projeto intitulado "Festa de São Pedro", realizado no Município de Aroeira/PB, no exercício de 2010;
25.2.2.	Responsável: Sr. Gilseppe de Oliveira Sousa (CPF XXX.453.694-XX) , ex-prefeito do município de Aroeiras/PB na gestão 2009-2012;
25.2.3.	Conduta: Contratar a empresa Carlos Abílio Ferreira da Silva-EPP (CNPJ 04.740.678/0001-61) por meio de inexigibilidade de licitação, tendo por base contratos de exclusividade da referida empresa para com as bandas apenas para a data e local específicos do evento objeto do Convênio 1175/2010, tendo a empresa, nesse caso, atuado como mera intermediária;
25.2.4.	Dispositivos Violados: art. 25, inciso III, da Lei 8.666/1993; Cláusula Terceira, inciso II, alíneas "oo" e "pp", do Termo do Convênio 1175/2010; e jurisprudência desta Corte (Acórdão 96/2008-TCU-Plenário, de relatoria do Exmo. Min. Benjamim Zymler; 3.826/2013-TCU-1ª Câmara e 5.051/2013-TCU-1ª Câmara, ambos de relatoria do Exmo. Min. Valmir Campelo) ;
25.2.5.	Evidências: Nota Técnica de Análise Financeira 0126 /2014 (peça 2, p. 73-77) ; prestação de contas do Convênio 1175/2010 (peça 7, p. 78-135) ; Inexigibilidade 07/2010 (peça 7, p. 141-159) ; carta de exclusividades das bandas (peça 7, 152-153) ;
25.3.	enviar cópia dos presentes autos ao responsável para subsidiar suas respostas;
25.4.	informar ao responsável que, caso venha a ser condenado pelo Tribunal, o débito ora apurado será acrescido de juros de mora, nos termos do § 1º do art. 202 do RI/TCU."
É o Relatório.

não há.

Procurador Sergio Ricardo Costa Caribé.

TOMADA DE CONTAS ESPECIAL. IRREGULARIDADES NA EXECUÇÃO FINANCEIRA DO OBJETO DO CONVÊNIO FIRMADO COM O MINISTÉRIO DO TURISMO. AUDIÊNCIA. CITAÇÃO. REVELIA. IRREGULARIDADE DAS CONTAS. DÉBITO E MULTA. CIÊNCIA.

TOMADA DE CONTAS ESPECIAL (TCE)

Secretaria de Controle Externo de Tomada de Contas Especial (SecexTCE).

Conforme consignado no Relatório precedente, esta Tomada de Contas Especial foi instaurada pelo Ministério do Turismo (MTur) , em desfavor do Sr. Gilseppe de Oliveira Sousa, ex-prefeito do município de Aroeiras-PB (gestão 2009-2012) , em razão da impugnação total das despesas do Convênio 1175/2010, cujo o objeto foi a realização do Projeto intitulado "Festa de São Pedro", conforme o Plano de Trabalho (peça 2, p. 7-14) , com vigência estipulada para o período de 28/6/2010 a 19/7/2011.
2.	A fase interna desta TCE obedeceu à regência normativa para a espécie e resultou na constatação de prejuízo ao Erário e identificação dos responsáveis, em face de irregularidades na execução financeira do objeto do Convênio 1175/2010 firmado com o Ministério do Turismo, conforme Relatório de Tomada de Contas Especial (peça 2, p. 95-99) , Relatório e Certificado de Auditoria (peça 2, p. 128-131) e Parecer do Dirigente do Controle Interno (peça 2, p. 132) , em conclusões uniformes, por considerar irregulares as contas prestadas. O pronunciamento ministerial respectivo consta da peça 2, p. 139.
3.	No âmbito deste Tribunal, do exame da documentação trazida ao processo, a unidade técnica concluiu que não restou comprovada a boa e regular aplicação dos recursos federais repassados pelo Convênio 1175/2010 em face das seguintes constatações:
a) não apresentação de notas fiscais e recibos emitidos em nome das bandas e assinados por seus representantes legais ou pelos seus empresários exclusivos (sendo que essa representação ou exclusividade deveria ser registrada em cartório) , não comprovando que os valores que teriam sido pagos à empresa Carlos Abílio Ferreira da Silva-EPP (CNPJ 04.740.678/0001-61) correspondem aos que foram efetivamente pagos aos artistas que se apresentaram no evento, não sendo atestado, assim, o nexo causal entre os recursos recebidos e os pagamentos efetuados; e
b) contratação irregular por inexigibilidade de licitação da empresa Carlos Abílio Ferreira da Silva-EPP (CNPJ 04.740.678/0001-61) , tendo por base contratos de exclusividade da referida empresa para com as bandas apenas para a data e local específicos do evento objeto do Convênio 1175/2010, tendo a empresa, nesse caso, atuado como mera intermediária.
4.	Devidamente realizadas a audiência e a citação do responsável, Sr. Gilseppe de Oliveira Sousa, este permaneceu silente, razão pela qual importa considerá-lo revel e dar prosseguimento ao processo, nos termos do art. 12, § 3º, da Lei 8.443/1992.
5. 	Inexistindo elementos que demonstrem a boa-fé ou de outros excludentes de culpabilidade nas condutas do Sr. Gilseppe de Oliveira Sousa, não há outro encaminhamento a ser dado ao presente processo que não o julgamento pela irregularidade de suas contas especiais em face das irregularidades apuradas na execução do  Convênio 1175/2010 firmado com o ministério do turismo, condenando-o pelo débito apurado, além de aplicar-lhe a multa prevista no art. 57 da Lei 8.443/1992, cujo valor, em face do montante atualizado do débito, fixo em R$ 16.000,00 (dezesseis mil reais) . 
7.	Com fundamento no art. 16, § 3º, da Lei 8.442/92, deve ser remetida cópia dos autos ao Procurador-Chefe da Procuradoria da República nos Estado da Paraíba, para as providências que entender cabíveis.
Ante o exposto, acolho a proposta de encaminhamento da unidade técnica, com a qual anuiu o Ministério Público, e VOTO no sentido de que o Tribunal adote a deliberação que ora submeto à apreciação deste Colegiado.
TCU, Sala das Sessões Ministro Luciano Brandão Alves de Souza, em 11 de fevereiro de 2020.
AROLDO CEDRAZ 
Relator